【裁判字號】    91,訴,1089
【裁判日期】    920318
【裁判案由】    強盜
【裁判全文】
臺灣臺南地方法院刑事判決                        九十一年度訴字第一八九號
    公  訴  人  臺灣台南地方法院檢察署檢察官
    被      告  乙○○
    指定辯護人  本院公設辯護人  甲○○
右列被告因強盜案件，經檢察官提起公訴（九十一年度偵字第九七一二號），本院判
決如左：
    主  文
乙○○無罪。
    理  由
一、公訴意旨略以：被告乙○○因失業而無經濟來源，遂意圖為自己不法之所有，於
    民國九十一年七月二十日凌晨三時五十分許，進入位於台南市○○區○○路四段
    九號之「統一超商」，隨後拿出預藏之菜刀向當時值班之被害人店員丙○○表示
    要搶劫，而致被害人不能抗拒，將超商收銀機內新台幣（下同）四百五十元欲交
    付被告時，適有巡邏警員至該超商而當場逮捕，致使被告強盜未遂，因認被告涉
    有刑法第三百三十條第二項、第一項之攜帶兇器強盜未遂罪等語。
二、按犯罪事實應依證據認定之，無證據不得推定其犯罪事實；被告之自白，不得作
    為有罪判決之唯一證據，仍應調查其他必要之證據，以察其是否與事實相符。又
    不能證明被告犯罪者，即應諭知無罪之判決，刑事訴訟法第一百五十四條、第一
    百五十六條第二項、第三百零一條第一項分別定有明文。
三、本件公訴人認被告涉有強盜罪嫌，無非以上揭事實，業據被告於偵查中供承不諱
    ，核與被害人丙○○指證相符，並有被告持以強盜之菜刀一支扣案可稽等情為據
    。訊據被告於本院審理時，固坦承於前揭時地持刀進入「統一超商」內，惟堅詞
    否認涉有強盜罪嫌，辯稱係因為高利貸者索債甚急，欲藉此入獄逃避追索，伊於
    持刀行搶前，業已撥打「一一０」報案，且稍作等待後，始入內行搶，並無強盜
    超商之意等語。經查：
（一）被告於前揭時地持刀進入「統一超商」內，並向被害人稱「搶劫」等語等情，
      業據被告於偵審中供承不諱，核與被害人於警訊及本院調查中陳述相符，並有
      菜刀一支扣案可稽，被告此部分供述與事實相符，堪以採信。
（二）惟按刑法上之犯罪行為，除行為人在外觀上之舉止，已符合法文規定之客觀不
      法構成要件事實外，仍須行為人為該客觀不法構成要件事實時，係本於主觀不
      法構成要件所規範之主觀心態，而為實現客觀不法構成要件者，始能謂為行為
      人之行止業已構成犯罪。果行為人主觀上並無犯罪之故意，縱其客觀上之行為
      符合客觀不法構成要件，仍不得科以刑責。查被告於進入超商強盜前，確曾於
      九十一年七月十九日上午三時四十九分三十三秒以其使用之00000000
      00號行動電話撥打一一０等情，業有泛亞電信股份有限公司於九十一年十二
      月二十五日以（九一）泛亞Ｅ字第０七九二號函覆本院檢送之通聯紀錄一份在
      卷可稽，另參以被害人於警訊中陳稱不知何人報案等語（參見警卷第三頁背面
      ），是被告於本院審理時辯稱，其於進入超商前，業已報案等語，尚非無據。
      又台南市警察局於九十一年十二月二十五日以南市警勤字第０九一三五四０六
      號函覆本院查獲情形時陳稱：該局「一一０」於九十一年七月二十日三時五十
      二分（此部分雖與泛亞電信公司檢送之通信明細表時間有所出入，惟應係兩者
      時間紀錄差異問題），受理不詳男子報稱：「安和路四段上億家具對面７－１
      １有人進入搶劫」，遂指揮警網進行圍捕，並於同日上午四時五分許巡邏人員
      到達當場逮捕被告等情，有台南市檢察局勤務指揮中心（一一０）受理各類案
      件紀錄表一份在卷可稽。是自被告報案至警方至現場查獲前後共計約十三分鐘
      。而被害人於本院調查時陳稱（問：被告進來至被警察查獲，時間多久？）「
      不到二分鐘。」（參見本院九十二年一月二十一日訊問筆錄），從而被告於本
      院調查時辯稱：其打電話報警後，仍在超商外稍候，始行進入超商行搶等語，
      尚堪採信。果被告本有意強盜，欲先行報警以資作為不慎為警查獲時，脫免罪
      責之藉口，其應於撥打電話報警，儘速入內行搶，以於得手後，從容離去。衡
      情當無知悉警員即將趕到現場，竟仍於超商外等候逾十分鐘之久，不畏警員趕
      至現場可能進行逮捕。從而，被告辯稱其係因欲藉此入獄避債，並無意強盜等
      語，尚堪採信。是依本院調查證據結果，被告雖有持刀強盜被害人之客觀行為
      ，然其並無強盜罪之主觀犯意，自難科以刑法強盜之刑責。被告此舉雖屬可議
      ，然與刑法構成要件尚屬有間，尚難科以刑責。揆諸揆諸首開說明，應為無罪
      之諭知。
據上論斷，應依刑事訴訟法第三百零一條第一項，判決如主文。
本件經檢察官曾昭剴到庭執行職務。
中      華      民      國    九十二    年      三      月    十八    日
                              臺灣臺南地方法院刑事第五庭
                                  法  官  卓穎毓
右正本證明與原本無異。
如不服本判決應於送達後十日內向本院提出上訴狀（應附繕本）。
                                  書記官  秦建華
中      華      民      國  九十二    年      三      月    十八    日


司法院資訊處製作；財團法人民間司法改革基金會備份。
